【裁判字號】    92,交上易,243
【裁判日期】    921231
【裁判案由】    業務過失傷害
【裁判全文】
臺灣高等法院高雄分院刑事判決                  九十二年度交上易字第二四三號
    上  訴  人  台灣高雄地方法院檢察署檢察官
    被      告  乙○○
    選任辯護人  許銘春
                張文雪
右上訴人因被告業務過失傷害案件，不服臺灣高雄地方法院九十二年度交簡上字第四
九號中華民國九十二年九月十九日第一審判決（聲請簡易判決處刑案號：臺灣高雄地
方法院檢察署九十二年度調偵字第二三一號，經台灣高雄地方法院高雄簡易庭九十二
年度交簡字第八九五號簡易判決處刑，被告上訴後，經台灣高雄地方法院依通常程序
審判），提起上訴，本院判決如左：
    主  文
原判決撤銷。
乙○○過失傷害人，處拘役伍拾日，如易科罰金，以佰元折算壹日。緩刑貳年。
    事  實
一、乙○○係於民國（下同）九十一年四月一日十七時十分左右，駕駛車牌號碼為Ｙ
    Ｑ─一六三八號自用小客車，沿高雄市新興區○○○路由西往東方向，於快車道
    上行駛，行經大同一路二五六號前時，本應注意車輛行駛時，應隨時注意車前狀
    況，並採取適當之安全措施，且依當時情形，又無不能注意之情事，竟疏於注意
    ，此時適有洪晨洋騎乘腳踏車，沿同方向行駛左轉入快車道行駛，亦本應注意慢
    車應在劃設之慢車道上靠右順序行駛，在未劃設慢車道之道路，應靠右側路邊行
    駛。慢車不得侵入快車道行駛，並不得在禁止穿越路段穿越道路，而依當時情形
    ，亦無不能注意之情事，竟疏於注意，而闖越快車道，致被告所駕駛之自用小客
    車右前輪撞及告訴人腳踏車之左前叉，洪晨洋頭部撞擊乙○○所駕駛之自用小客
    車右擋風玻璃，洪晨洋受有頭部外傷併顱骨骨折、兩側硬腦膜上出血及氣腦病等
    傷害。乙○○於犯罪後，該管公務員發覺前主動報案，並於警員到場處理時表明
    為肇事者，而自首犯罪。
二、案經洪晨洋（代表人為其父甲○○）訴由台灣高雄地方法院檢察署檢察官偵查起
    訴。
        理  由
一、本案雖經檢察官聲請簡易判決處刑，台灣高雄地方法院高雄簡易庭九十二年度交
    簡字第八九五號亦適用簡易程序判決處刑，但被告上訴後，台灣高雄地方法院係
    依通常程序審判，是本案仍得上訴本院，合先敘明。
二、訊據被告乙○○固坦承確有於右開時地與告訴人洪晨洋發生車禍之事實，惟否認
    有過失行為，辯稱：伊當時行駛時有注意車前狀況，車禍是因告訴人洪晨洋突然
    衝過來導致，並非伊未注意車前狀況等語。經查：
（一）被告乙○○所駕駛之ＹＱ─一六三八號自用小客車，於九十一年四月一日十七
      時十分許，在高雄市新興區○○○路二五六號前，與當時尚就讀國小五年級之
      告訴人洪晨洋所騎用之腳踏車發生車禍，告訴人因而受有頭部外傷併顱骨骨折
      、兩側硬腦膜上出血及氣腦症之傷害等情，業據被告供承此情，且核與告訴人
      洪晨洋指訴之情節相符，並有診斷證明書在卷可稽，此部分事實應屬實在。
（二）本件車禍發生之原因，據告訴人於警詢時指稱：告訴人於九十一年四月一日十
      七時許，騎乘腳踏車沿高雄市新興區○○○路西向東行駛，途經二五六號對面
      （大同國小後門圍牆旁），被同向行駛之ＹＱ─一六三八號自用小客車從告訴
      人腳踏車後追撞等情，核與被告於九十一年四月一日十七時二十分許於高雄市
      政府警察局交通大隊供稱：「（肇事前行進方向、車道及肇事經過情形？）沿
      大同一路快車道面向東直行至二五六號前肇事。是事前一部騎腳踏車騎士騎著
      很快一直偏向我車右側車身，致腳踏車左手煞車把手撞擊我車右前門下方致肇
      事˙˙˙」，有高雄市政府警察局交通大隊交通事故談話紀錄表在卷可稽（見
      警卷第二十頁），被告於肇事後不久之此項供述，與後述車損之跡證相吻合，
      且係於肇事後不久接受警方訊問之供述，較不受外界之影響，其供述之真實性
      自較嗣後之供述為可採。且由本件車禍事故之車損情形，係被告所駕駛之ＹＱ
      ─一六三八號自用小客車右前葉子板接近右前座、右前車輪處有遭撞損之凹陷
      、右前輪有刮痕，車前擋風玻璃遭撞損破裂之情形，此有照片五幀所拍攝之畫
      面在卷可稽，顯見該部自用小客車之車頭部分，並未有絲毫與告訴人發生撞擊
      之跡象，亦即本件車禍被告車輛受損處係車右側車身近引擎室處，亦與告訴人
      及被告上開供述相合。
（三）至於被告及證人即當時坐於被告車上駕駛座右側之被告女兒方逸琦於警訊時供
      陳：告訴人之腳踏車係迎面撞上被告之小客車云云，但倘係迎面撞上，何以被
      告之小客車車頭及告訴人之腳踏車前方均未受損壞？何以被告小客車右側車身
      近引擎室處損壞，而係擦撞告訴人腳踏車之左手把而非擦撞右手把，足見被告
      及證人此部分供證不實在。被告及證人方逸琦於本院雖又供稱係告訴人從被告
      小客車右後方急速切入被告之行駛車道前方云云，惟此項供述與其等前開係與
      告訴人之腳踏車迎面撞上之供述已有不合，亦與被告於肇事後不久之九十一年
      四月一日十七時二十分許在高雄市政府警察局交通大隊供稱：是事前一部騎腳
      踏車騎士騎著很快一直偏向我車右側車身，致腳踏車左手煞車把手撞擊我車右
      前門下方致肇事之情節，亦有歧異，足見被告及證人方逸琦此部分之供證，亦
      屬事後卸責、迴護之詞。
（四）又本件車禍現場經警前往測繪結果，發現被告所駕駛之ＹＱ─一六三八號自用
      小客車停在大同一路東向與西向快車道上，車頭東偏北，車尾西偏南，距東向
      快慢車道分隔線右前輪二‧五公尺、右後輪二‧二公尺，右後車角距大同一路
      二五六號西柱與大同一路行向之垂直線一‧一公尺；告訴人所騎乘之腳踏車倒
      在ＹＱ─一六三八號自用小客車之東向快車道，車頭東偏北、車尾西偏南，距
      東向慢車道分隔線前輪一‧二公尺、後輪一‧○公尺，前輪距離被告所駕駛自
      用小客車右前角一‧四公尺，現場並未見有任何刮地痕、煞車痕跡等事實，此
      有高雄市○○○○○道路交通事故調查報告表一份在卷憑考，故由本案車禍測
      繪之位置係快車道上判斷，顯見告訴人於警訊所述係騎在白線內與路旁停車格
      間云云，及於原審陳稱伊騎在路邊，直直騎云云，與事實不合。但按刑事訴訟
      以發現真實為目的，證人之陳述有部分前後不符，或相互間有所歧異時，究竟
      何者為可採，法院仍得本其自由心證予以斟酌，非謂一有不符或矛盾，即應認
      其全部均為不可採信，業經最高法院著有七十四年度台上字第一五九九號判例
      足資參照。本件告訴人此部分陳稱有靠路邊騎腳踏車之陳述雖有所隱瞞，但不
      能以此而否定告訴人所指稱其係被同向行駛之ＹＱ─一六三八號自用小客車從
      伊腳踏車後追撞一情供述之真實性。
（五）按汽車行駛時，駕駛人應隨時注意車前狀況，並隨時採取必要安全措施，道路
      交通安全規則第九十四條第三項有明文規定。被告行駛時上述路段快車道，應
      依上開規定隨時注意車前狀況，並隨時採取必要安全措施，且依當時情形，又
      無不能注意之情勢，亦疏未注意，以致發生本件車禍，本案經送高雄市政府建
      設局行車事故鑑定委員會及高雄市車輛行車事故覆議鑑定委員會鑑定結果，亦
      認被告未注意車前狀況為肇事次因，亦有相同之意見，本件車禍被告有過失，
      甚為明確，雖告訴人上開慢車侵入快車道行駛，亦與有過失，且為肇事主因，
      但仍不能解免被告過失責任。又告訴人因本件車禍而致頭部外傷併顱骨骨折，
      兩側硬腦膜上出血及氣腦等傷害，此有高雄醫學大學附設中和紀念醫院診斷證
      明書附卷可憑（見警卷第三十二頁）。足見被告之過失與告訴人所受之傷害間
      有因果關係。
（六）綜上所述，被告所辯係卸責之詞，不足採信，其犯行堪以認定。
三、核被告所為，係犯刑法第二百八十四條第一項前段之普通過失傷害罪。公訴人以
    被告為高雄市政府環境局廢棄物處理場駕駛，而認被告係犯係犯同法第二百八十
    四條第二項前段業務過失傷害罪云云。惟按刑法上所謂業務，係指個人基於其社
    會地位繼續反覆所執行之事務，包括主要業務及其附隨之準備與輔助事務在內；
    。此項附隨之事務，並非漫無限制，必須與其主要業務有直接、密切之間係者，
    始可包含在業務概念中，而認其屬業務之範圍（最高法院八十九年台上字第八Ｏ
    七五號判例）。本件被告雖為高雄市政府環境局廢棄物處理場駕駛，但其駕駛上
    開小客車發生本件車禍時，並非執行業務，自不能論以業務過失傷害罪名，起訴
    法條尚有未洽，應予變更。被告於肇事後犯罪未被發覺前，即報警處理，並向現
    場處理警員坦承肇事而自首，此有道路交通事故調查報告表一紙可按，被告係對
    於未經發覺之犯罪自首而接受裁判，應依刑法第六十二條規定減輕其刑。
四、原審未詳為推求而諭知被告無罪之判決，尚有未洽，檢察官上訴意旨執此而指摘
    原判決不當，為有理由，應將原判決撤銷改判。審酌被告過失程度，告訴人之傷
    害程度，本件車禍之發生告訴人與有過失，及被告犯罪後之態度等一竊情狀，量
    處主文第二項所示之拘役刑，並諭知易科罰金之折算標準。查被告未曾受有期徒
    刑以上刑之宣告確定（其雖曾因貪污案件經台灣高雄地方法院判處有期徒刑二年
    八月，但上訴中尚未確定），其因一時疏忽致犯本案，經此偵審教訓當知警惕而
    無再犯之虞，且被告於原審已與告訴人成立民事上和解（詳原審交簡上卷第四十
    頁），本院認所宣告之刑以暫不執行為適當，檢察官亦同此意見（見上訴書第三
    面及本院審判筆錄），爰依法宣告緩刑二年，以勵自新。
據上論結，應依刑事訴訟法第三百六十九條第一項前段、第三百六十四條、第二百九
十九條第一項前段、第三百條，刑法第二百八十四條第一項前段、第四十一條第一項
、第六十二條、第七十四條第一款，罰金罰鍰提高標準條例第一條前段、第二條，判
決如主文。
本案經檢察官王登榮到庭執行職務。
中      華      民      國    九十二    年     十二     月    三十一    日
                              臺灣高等法院高雄分院刑事第一庭
                                  審判長法官  曾永宗
                                        法官  郭玫利
                                        法官  邱永貴
右正本證明與原本無異。
不得上訴。
                                  法院書記官  梁雅華
中    華    民    國      九十三      年      一      月    二    日
附錄：本判決論罪科刑法條：
因過失傷害人者，處六月以下有期徒刑、拘役或五百元以下罰金，致重傷者，處一年
以下有期徒刑、拘役或五百元以下罰金。


司法院資訊處製作；財團法人民間司法改革基金會備份。
